【裁判字號】    99,重訴緝,2
【裁判日期】    990618
【裁判案由】    詐欺
【裁判全文】
臺灣桃園地方法院刑事判決             99年度重訴緝字第2號
公  訴  人  臺灣臺南地方法院檢察署檢察官
            臺灣桃園地方法院檢察署檢察官
被      告  丁○○
上列被告因詐欺案件，經臺灣臺南地方法院檢察署檢察官向臺灣
臺南地方法院提起公訴（96年度偵字第1859、7488號），經臺灣
臺南地方法院於民國97年8 月27日以96年度重訴字第36號判決移
送本院，被告於準備程序對檢察官起訴事實為有罪之陳述，經本
院合議庭裁定依簡式審判程序審理，判決如下：
    主      文
丁○○幫助意圖為自己不法之所有，以詐術使人將本人之物交付
，累犯，處有期徒刑壹年，減為有期徒刑陸月，如易科罰金，以
新臺幣壹仟元折算壹日。
    事實及理由
一、犯罪事實：丁○○前有多項前科，最近一次於民國88年間因
    竊盜案件，經臺灣高等法院以89年度上易字第1259號判處有
    期徒刑8 月確定，入監執行後，於90年5 月2 日執行完畢（
    於本案構成累犯），詎仍不知悔悟。丁○○自知並無資力經
    營事業，竟應允真實姓名、年籍不詳之陳姓成年男子共營音
    響、電腦之事業，並明知上述合夥事業未實際經營，以其個
    人名義簽發之支票實無兌現之可能，復可預見如提供支票予
    他人使用，顯無法兌付票款，仍基於縱他人使用其個人名義
    之支票實施詐欺犯行亦不違反其本意之幫助犯意，聽從陳姓
    男子之指示，先於95年5 月3 日至安泰商業銀行中壢分行開
    立支票存款帳戶（帳號：000000000000號），再於同年月9
    日至第一商業銀行西壢分行開立支票存款帳戶（帳號：0000
    0000000 號），並分別領取空白支票，交付該陳姓男子，任
    由該陳姓男子及其所屬詐欺集團成員簽發後出售他人，流通
    至交易市場，供詐騙他人使用，致如附表所示之被害人誤信
    該等支票得以兌現而陷於錯誤，收受如附表所示之支票（詳
    細票據明細、遭詐騙情形詳如附表所示）並交付財物，嗣經
    屆期提示支票遭退票後始知受騙。
二、上開犯罪事實有以下證據可資證明：
  (一)被告丁○○於本院審理時之自白。
  (二)證人即原同案被告廖紋珮、陳瑋振、張鴻裕、陳俊民、許秀
    莉於警詢之證述。
  (三)證人即被害人庚○○於警詢及偵查中之證述。
  (四)安泰商業銀行中壢分行98年10月21日（98）安壢字第098700
    0557號函及函附開戶及退票明細資料。
  (五)第一商業銀行西壢分行98年10月20日（98）一西壢字第317
    號函及函附開戶及退票明細資料。
  (六)被告上開安泰商業銀行中壢分行、第一商業銀行西壢分行支
    票存款帳戶退票及提示人明細資料。
  (七)台灣票據交換所98年9 月29日台票總字第0980008750號函及
    函附退票明細資料。
三、論罪科刑：
  (一)核被告所為，係犯刑法第30條第1 項、第339 條第1 項之幫
    助詐欺取財罪。
  (二)又被告以一幫助行為，使詐欺集團對附表所示被害人施詐，
    致被害人因此交付財物，係一行為侵害數法益，為同種想像
    競合犯，應依刑法第55條規定，從一重之幫助詐欺取財罪處
    斷。
  (三)被告係基於幫助之犯意而為之，爰依刑法第30條第2 項規定
    ，依正犯之刑減輕之。
  (四)查被告有犯罪事實欄所示之科刑及執行紀錄，有卷附臺灣高
    等法院被告全國前案紀錄表1 份可稽，其受有期徒刑之執行
    完畢後，5 年以內故意再犯有期徒刑以上之本罪，為累犯，
    應依刑法第47條第1 項之規定加重其刑。
  (五)爰審酌被告明知無資力經營事業，竟以營業為由，先後開立
    2 金融機構之支票存款帳戶，復任由他人使用其上開支票，
    而甘為本案幫助詐欺犯行，所為要無足取，並影響社會商業
    交易秩序甚鉅，兼衡被告之素行、智識程度及犯後已能坦承
    犯行，態度尚稱良好等一切情狀，量處如主文所示之刑，以
    資懲儆。
  (六)又中華民國96年罪犯減刑條例施行即96年7 月16日前，經通
    緝而未於96年12月31日前自動歸案接受偵查、審判或執行者
    ，不得依中華民國96年罪犯減刑條例減刑，中華民國96年罪
    犯減刑條例第5 條定有明文；上開條文係就上開條例施行前
    經通緝之被告或受刑人而設之規定，如係於上開條例施行後
    始通緝者，即不適用該條之規定，法院辦理96年減刑案件應
    行注意事項第9 條已闡釋甚明。本件被告經本院於99年4 月
    9 日發布通緝，並於同年5 月28日遭緝獲歸案，自無上開減
    刑條例第5 條不得減刑規定之適用。查被告所犯上開幫助詐
    欺取財罪，為96年4 月24日以前所犯，所犯上開罪名，悉合
    於中華民國96年罪犯減刑條例所規定之減刑條件，應依該條
    例第2 條第1 項第3 款之規定，減其宣告刑刑期2 分之1 ，
    並該條例第9 條之規定諭知易科罰金之折算標準。
據上論斷，應依刑事訴訟法第273 條之1 第1 項、第299 條第1
項前段、第310 條之2 、第454 條第1 項，刑法第339 條第1 項
、第55條、第30條第1 項前段、第2 項、第47條第1 項、第41條
第1 項前段，刑法施行法第1 條之1 第1 項、第2 項前段，中華
民國96年罪犯減刑條例第2 條第1 項第3 款、第7 條、第9 條，
判決如主文。
本案經檢察官周芝君到庭執行職務。
中    華    民    國    99    年    6     月    18    日
                      刑事第十二庭  法  官  許雅婷
以上正本證明與原本無異。
如不服本判決，應於判決送達後10日內向本院提出上訴狀（應附
繕本），其未敘述上訴理由者，應於上訴期間屆滿後20日內補提
理由書狀於本院，上訴於臺灣高等法院。
                                    書記官  陳孟君
中    華    民    國    99    年    6     月    18    日
附錄本案論罪科刑法條全文：
中華民國刑法第339條
意圖為自己或第三人不法之所有，以詐術使人將本人或第三人之
物交付者，處5 年以下有期徒刑、拘役或科或併科1 千元以下罰
金。
以前項方法得財產上不法之利益或使第三人得之者，亦同。
前二項之未遂犯罰之。
附表：
┌──┬───┬──────────────────┬─────┐
│編號│被害人│          遭退票票據明細            │遭詐騙情形│
│    │      ├───┬───┬─────┬────┤          │
│    │      │發票人│付款人│ 票據號碼 │票面金額│          │
├──┼───┼───┼───┼─────┼────┼─────┤
│ 一 │甲○○│丁○○│第一商│000000000 │520,000 │甲○○於95│
│    │      │      │業銀行│          │元      │年11月30日│
│    │      │      │中西壢│          │        │向板信商業│
│    │      │      │分行  │          │        │銀行後埔分│
│    │      │      │      │          │        │行提示左列│
│    │      │      │      │          │        │支票，遭退│
│    │      │      │      │          │        │票不獲付款│
├──┼───┼───┼───┼─────┼────┼─────┤
│ 二 │李陳紅│同上  │同上  │000000000 │700,000 │乙○○○於│
│    │棗    │      │      │          │元      │96年1 月10│
│    │      │      │      │          │        │日向桃園縣│
│    │      │      │      │          │        │蘆竹農會信│
│    │      │      │      │          │        │用部提示左│
│    │      │      │      │          │        │列支票，遭│
│    │      │      │      │          │        │退票不獲付│
│    │      │      │      │          │        │款        │
├──┼───┼───┼───┼─────┼────┼─────┤
│ 三 │丙○○│同上  │同上  │000000000 │1,600,00│丙○○於95│
│    │      │      │      │          │0元     │年11月30日│
│    │      │      │      │          │        │向中國信託│
│    │      │      │      │          │        │商業銀行承│
│    │      │      │      │          │        │德分行提示│
│    │      │      │      │          │        │左列支票，│
│    │      │      │      │          │        │遭退票不獲│
│    │      │      │      │          │        │付款      │
├──┼───┼───┼───┼─────┼────┼─────┤
│ 四 │戊○○│同上  │安泰商│000000000 │683,600 │戊○○於95│
│    │      │      │業銀行│          │元      │年11月30日│
│    │      │      │中壢分│          │        │向第一商業│
│    │      │      │行    │          │        │銀行板橋分│
│    │      │      │      │          │        │行提示左列│
│    │      │      │      │          │        │支票，遭退│
│    │      │      │      │          │        │票不獲付款│
├──┼───┼───┼───┼─────┼────┼─────┤
│ 五 │己○  │同上  │同上  │000000000 │901,800 │己○於96年│
│    │      │      │      │          │元      │1 月2 日向│
│    │      │      │      │          │        │復華商業銀│
│    │      │      │      │          │        │行板橋分行│
│    │      │      │      │          │        │提示左列支│
│    │      │      │      │          │        │票，遭退票│
│    │      │      │      │          │        │不獲付款  │
├──┼───┼───┼───┼─────┼────┼─────┤
│ 六 │同上  │同上  │同上  │000000000 │881,000 │己○於95年│
│    │      │      │      │          │元      │12月15日向│
│    │      │      │      │          │        │復華商業銀│
│    │      │      │      │          │        │行板橋分行│
│    │      │      │      │          │        │提示左列支│
│    │      │      │      │          │        │票，遭退票│
│    │      │      │      │          │        │不獲付款  │
├──┼───┼───┼───┼─────┼────┼─────┤
│ 七 │庚○○│同上  │同上  │000000000 │1,500,00│95年7 月至│
│    │      │      │      │          │0元     │12月間某日│
│    │      │      │      │          │        │，陳伯仲以│
│    │      │      │      │          │        │左列支票向│
│    │      │      │      │          │        │庚○○之夫│
│    │      │      │      │          │        │借款，致蘇│
│    │      │      │      │          │        │玉燕夫妻誤│
│    │      │      │      │          │        │信該支票可│
│    │      │      │      │          │        │兌現，將現│
│    │      │      │      │          │        │金交付陳伯│
│    │      │      │      │          │        │仲，惟經蘇│
│    │      │      │      │          │        │玉燕於96年│
│    │      │      │      │          │        │1 月2 日向│
│    │      │      │      │          │        │合作金庫銀│
│    │      │      │      │          │        │行營業部提│
│    │      │      │      │          │        │示該支票，│
│    │      │      │      │          │        │遭退票不獲│
│    │      │      │      │          │        │付款      │
└──┴───┴───┴───┴─────┴────┴─────┘

司法院資訊處製作；財團法人民間司法改革基金會備份。
